【裁判字號】    97,簡上,106
【裁判日期】    970610
【裁判案由】    重利
【裁判全文】
臺灣彰化地方法院刑事判決             97年度簡上字第106號
公  訴  人  臺灣彰化地方法院檢察署檢察官
上  訴  人
即  被  告  乙○○
            丁○○
            戊○○
            丙○○
            甲○○
共      同
選任辯護人  劉嘉堯律師
上列上訴人等因重利案件，不服本院九十七年度彰簡字第三二五
號，中華民國九十七年三月二十一日第一審簡易判決（臺灣彰化
地方法院檢察署九十六年度偵字第八八二八號），提起上訴，本
院管轄之第二審合議庭判決如下：
    主      文
原判決撤銷。
乙○○、戊○○、甲○○、丁○○、丙○○共同乘人急迫貸以金
錢，而取得與原本顯不相當之重利，乙○○、甲○○均累犯，乙○○、甲○○各處拘役伍拾日，如易科罰金，均以新臺幣壹仟元
折算壹日；戊○○、丁○○、丙○○各處拘役肆拾陸日，如易科
罰金，均以新臺幣壹仟元折算壹日。扣案之行動電話肆支，均沒
收之。
    犯 罪 事 實
一、乙○○前於民國（下同）九十三年間因重利案件，經本院以
    九十三年度簡字第八九號刑事判決判處有期徒刑四月確定，
    於九十三年九月二十一日易科罰金執行完畢。甲○○前因公
    共危險案件，經臺灣臺南地方法院以九十二年度南交簡字一
    一五一號刑事判決判處有期徒刑三月確定，於九十三年二月
    十九日易科罰金執行完畢。詎均仍不知悔改，乙○○與戊○○共同基於從事個人放款業務牟取重利之犯意聯絡，於九十
    五年七月間起，先由乙○○在報紙刊登「週轉的利息就是這
    麼低、五－五百萬. 讓您長短期、輕鬆使用. 分期攤還、民
    間利息月息一分、00－0000000」等文字之小廣告
    ，用以招徠急迫而需舉債濟急之不特定人，俟有急需現金之
    人閱覽該廣告後，循上開電話與乙○○及戊○○取得連繫，
    乙○○及戊○○即乘借貸者需款急迫、輕率、無經驗之際，
    貸予金額，並要求借貸者需簽發其所貸金額附加利息後總數
    額之支票（即所謂外加方式），或簽發與所貸金額相同數額
    之支票，且於借貸時預扣利息（即所謂內扣方式），再以十
    日為一期，新臺幣（下同）一萬元每一期利息為二千元之方
    式計算應收取之利息，惟亦有依借貸者之借款方式、急迫情
    形或是否有按期還款等情狀，而個別計算借貸者所應繳交之
    利息，乙○○並分別自九十六年一月間起，以每月薪資二萬
    五千元雇請有犯意聯絡之甲○○，自九十六年三月間起，以
    每月薪資二萬五千元雇請有犯意聯絡之丁○○，自九十六年
    四月間起，以每月薪資二萬五千元之代價雇請有犯意聯絡之
    丙○○，而共同從事放款業務以牟取重利。嗣有己○○於九
    十六年五月一日因急需款項存入自己支票帳戶，以避免存款
    不足而跳票，影響票信，從上開小廣告尋求貸款管道，乙○○、丁○○、丙○○、戊○○、甲○○等人即基於貸放重利
    之犯意，與己○○約定借款十萬元，利息每期二萬元，每十
    五天為一期，年利率高達百分之四百八十。迄同年六月中旬
    清償全部本息為止，總計己○○共支付利息三萬元予乙○○
    等人。嗣於九十六年六月二十二日，在彰化縣埔心鄉○○街
    六十二號及六十二之一號，為警搜索查獲，始查悉上情。
二、案經彰化縣警察局和美分局報請送臺灣彰化地方法院檢察署
    檢察官偵查後，聲請簡易判決處刑。
    理      由
一、上揭犯罪事實，業據被告乙○○、丁○○、丙○○、戊○○
    、甲○○等人於警詢、偵訊中及本院審理時均坦承不諱，核
    與被害人己○○於警訊中之指述情節相符，復有被告乙○○
    記載被害人己○○相關年籍、開設帳戶、營業營收、聯絡方
    式、擔保品相關資料一紙附卷可稽。足徵被告等人自白核與
    事實相符，應堪採信。本件犯罪事證明確，被告等人重利犯
    行堪以認定，自應依法論科。
二、核被告乙○○、丁○○、丙○○、戊○○、甲○○等人所為
    ，均係犯刑法第三百四十四條之重利罪。被告乙○○、丁○○、丙○○、戊○○、甲○○等人間，就上開犯行有犯意聯
    絡及行為之分擔，均為共同正犯。又乙○○前於九十三年間
    因重利案件，經本院以九十三年度簡字第八九號刑事判決判
    處有期徒刑四月確定，於九十三年九月二十一日易科罰金執
    行完畢。甲○○前因公共危險案件，經臺灣臺南地方法院以
    九十二年度南交簡字一一五一號刑事判決判處有期徒刑三月
    確定，於九十三年二月十九日易科罰金執行完畢等情，有臺
    灣高等法院被告全國前案紀錄表一份在卷足按，上開被告二
    人於受有期徒刑之執行完畢後，五年內故意再犯有期徒刑以
    上之罪，均為累犯，均應依刑法第四十七條第一項規定，加
    重其刑。原審判決對被告論罪科刑，固非無見，惟：依刑法
    第三十八條第一項第二款規定所宣告沒收之物，需以「供犯
    罪所用或犯罪預備之物」及「屬於犯罪行為人所有」者為要
    件，始得沒收之。查本件扣案之被害人繳款帳冊明細二十六
    紙、空白商業本票二十張、空白買賣合約書二本、彰化銀行
    代收款項抄錄簿一本、現金十八萬元雖均為被告等人所有，
    作為重利犯行使用，然並非作為本件所犯重利行為之用，且
    本院亦查無與被告等人所犯本件重利行為有關，不符上述「
    沒收」之法定要件，應不予宣告沒收。然原審不察，對上述
    之被害人繳款帳冊明細二十六紙、空白商業本票二十張、空
    白買賣合約書二本、彰化銀行代收款項抄錄簿一本、現金十
    八萬元仍均予沒收，原審既有上述違誤，自有未洽，致無可
    維持，故被告等人之上訴雖無理由，仍應由本院撤銷改判。
    爰審酌被告等人之素行、犯罪之動機、目的係為圖一己之厚
    利、乘他人急迫而取得與原本顯不相當重利之手段、重利借
    款之次數、重利計息之方式、對社會金融及借款人所生之損
    害及其犯罪後之態度等一切情狀，各量處如主文所示之刑，
    並均諭知易科罰金之折算標準，以示懲儆。另扣案被告乙○○所有之行動電話二支（搭配門號：0000000000
    號、0000000000號使用）及被告戊○○所有之行
    動電話二支（搭配門號：0000000000號、000
    0000000號使用），均係供犯本案所用之物，爰依刑
    法第三十八條第一項第二款之規定併予宣告沒收。
據上論斷，應依刑事訴訟法第四百五十五條之一第一項、第三項
、第三百六十九條第一項前段、第三百六十四條、第二百九十九
條第一項前段，刑法第二十八條、第三百四十四條、第四十七條
第一項、第四十一條第一項前段、第三十八條第一項第二款，刑
法施行法第一條之一，判決如主文。
本案經檢察官黃淑媛到庭執行職務。
中    華    民    國    97    年     6    月    10    日
                  刑事第一庭    審判長法  官  葉榮郎
                                      法  官  郭麗萍
                                      法  官  林秉暉
以上正本證明與原本無異。
本件不得上訴。
中    華    民    國    97    年     6    月    10    日
                                      書記官  吳金良
附錄本案論罪科刑法條全文：
中華民國刑法第344條
（重利罪）
乘他人急迫、輕率或無經驗貸以金錢或其他物品，而取得與原本
顯不相當之重利者，處1年以下有期徒刑、拘役或科或併科1千元
以下罰金。


司法院資訊處製作；財團法人民間司法改革基金會備份。
